臺灣臺北地方法院刑事判決　　　　　　　　　　　　　九十一年度易字第三五七號
　　公　訴　人　臺灣臺北地方法院檢察署檢察官
　　被　　　告　戊○○
　　選任辯護人　許麗紅
　　被　　　告　丙○○
右列被告等因傷害案件，經檢察官聲請簡易判決處刑（九十年度偵字第二一八四六號
），本院認不宜以簡易判決處刑，改依通常程序處理，並判決如左：
    主  文
戊○○傷害人之身體，處拘役伍拾日，如易科罰金，以參佰元折算壹日。
丙○○無罪。
    事  實
一、戊○○與丙○○因生意往還有所嫌隙，為尋找丙○○處理彼此糾紛，於民國九十
    年八月十四日下午十時許，商請友人己○○、陳瑋玟，呂子旭、林碧祺，甲○○
    、黃進國六人，分駕三部車輛，追蹤丙○○所駕駛之ＨＮ－八二五八號霹靂馬自
    用小客車，並由己○○以其所駕駛之車號ＧＰ－九六四二號紅色喜美自用小客車
    ，在臺北市中山區○○○路○段五十三號前將丙○○攔下後，撥打行動電話通知
    甲○○搭載之戊○○到場，戊○○趕到後即上前與坐在駕駛座之丙○○理論，嗣
    發生拉扯，戊○○遂心生不滿，另萌傷害之故意，在該處徒手毆擊丙○○之臉部
    ，致丙○○受有臉部一．八公分乘０．三（起訴書誤載為０．五）公分乘０．五
    公分撕裂傷、左眼眶周圍五公分乘二公分瘀血浮腫及疑左側視網膜剝離等傷害。
二、案經戊○○及丙○○分別訴由臺北市政府警察局中山分局報請臺灣臺北地方法院
    檢察署檢察官偵查聲請簡易判決處刑，本院改依通常程序審理。
    理  由
壹、被告戊○○部分：
一、訊據被告戊○○固不否認於右開時、地率友人己○○、陳瑋玟，呂子旭、林碧祺
    ，甲○○、黃進國六人，分駕三部車輛前往攔阻被告丙○○，並在該地與丙○○
    發生拉扯等情，核與告訴人（即被告）丙○○指訴，及目擊證人己○○、丁○○
    、甲○○、洪念慈（丙○○配偶）證述一致，足以擔保被告戊○○前開任意性自
    白與事實相符。然被告戊○○矢口否認有何傷害丙○○之犯行，辯稱：其只是與
    丙○○拉扯，沒有毆打伊，當時其一方共有六男一女，若真要毆打丙○○，伊不
    可能只受這些傷害，也不可能有機會逃回車內，而且丙○○一度說被己○○拔掉
    車鑰匙而遭圍毆，嗣又改稱只有其動手，己○○等人只是旁觀，前後說法不一；
    丙○○說是在車子外被打進駕駛座後繼續被打，但證人洪念慈卻說伊是在車子外
    面被打的，兩者亦不相符，且丙○○的車子貼有隔熱紙，證人洪念慈在車子的另
    一側，應該看不到其與丙○○互動的情形；再者，丙○○人在車內駕駛座，以那
    種情形其沒有揮拳毆打丙○○的空間，頂多只是左手進入車內拉人而已；又警訊
    筆錄記載凌晨五時許丙○○至派出所製作筆錄，但當天其和友人在馬偕紀念醫院
    （下稱馬偕醫院）監控丙○○直至伊中午出院，丙○○不可能於斯時在警局作筆
    錄；至於丙○○所提出自稱當時受傷的照片，是九十一年一月二十二日才在偵查
    中提出來，而且拍攝的地點也不明，應該是偽造的傷勢云云。經查：
    （一）前開犯罪事實，迭據丙○○指訴不移（臺灣臺北地方法院檢察署九十年度
          二一八四六號偵查卷第四頁、第三十五頁、第三十八頁、第三十三頁、第
          四十二頁背面，本院九十一年度簡字第六九五號案卷第二十頁與本案歷次
          調查、審理筆錄參照），核與證人洪念慈證述丙○○遭到毆打之情節相符
          （本院九十一年六月六日調查筆錄第十六頁倒數第一行以下參照），且有
          丙○○馬偕醫院九十年八月十五日甲種診斷證明書一份在卷足憑（上開偵
          查卷第九頁參照），復有丙○○委請伊弟弟林正森拍攝提出之證片四幀附
          卷可證（前開偵查卷第四十四頁證物袋所附照片參照），該照片雖為林純
          鑫距離案發後逾五個月始行提出，然照片拍攝地點為臺北市政府警察局中
          山分局民權一派出所偵訊室，所攝傷勢確為案發當日丙○○之情形，此據
          證人即承辦警員乙○○證述綦詳（本院九十一年六月六日調查筆錄第四頁
          倒數第八行參照），而證人洪念慈證述丙○○於九十年八月十四日晚間開
          車離開公司時身上並無受傷，且查該照片中丙○○所受之傷，依經驗法則
          ，並非單純拉扯、碰撞所造成，並已達無法正常駕駛車輛之程度，足證林
          純鑫所受前揭診斷證明所載、照片所示之傷害，確為被告戊○○於右開時
          地攔下丙○○後毆打所造成，復參酌被告戊○○自承在與丙○○發生衝突
          之後，有隨丙○○到馬偕醫院監控丙○○打點滴就醫情形，可知當日林純
          鑫確有受傷就醫之事實。其辯稱沒有毆打丙○○，只是與伊拉扯及伸手進
          車內拉伊出來，丙○○所提出自稱當時受傷的照片是偽造的云云，與事實
          不符。
    （二）告訴人、證人之陳述有部分前後不符，或相互間有所歧異時，究竟何者為
          可採，法院仍得本其自由心證予以斟酌，非謂一有不符或矛盾，即應認其
          全部均為不可採信；尤其有關於行為動機、手段、及結果等之細節方面，
          告訴人之指陳，難免故予誇大，證人之證言，有時亦有予渲染之可能；然
          其基本事實之陳述，若果與真實性無礙時，則仍非不得予以採信。丙○○
          固對於出手傷害伊之人數指訴反覆：「聯合其他四名男子毆打我成傷」（
          前開偵查卷第四頁背面第五行）、「攔我車的人（即己○○）開我車門就
          毆打我」、「後來他們其他的人就動手打我」（本院九十一年五月二日調
          查筆錄第四頁倒數第七行、第六頁第十一行），「真正毆打我的人是許良
          斌，其他四名男子在旁」（前開偵查卷第四頁背面第七行）、「（問：其
          他人可有打你？）答：沒有，僅第一部車（即己○○）有拉我下車」（前
          開偵查卷第四十三頁第三行以下）、「就只有戊○○毆打我而已」（本院
          九十一年五月二日調查筆錄第二十頁第二行），證人洪念慈對於丙○○遭
          被告戊○○於車外打進車內後有無繼續被打並無明確說明，且二者對於林
          純鑫遭毆打之確切位置所述不一；但對於被告戊○○個人傷害丙○○之指
          訴、證述始終一致，並無瑕疵；而被告戊○○確有在丙○○駕駛之轎車駕
          駛座處徒手毆打丙○○之行為已如前述，則以當時（夜間十時許）現場之
          光線，證人洪念慈、二名被告之相對位置，與丙○○、證人洪念慈突遭事
          故之驚恐混亂等狀況，對此丙○○究竟在車內或車外或在該二處均有遭到
          毆打、如何毆打乙節之指訴與證詞縱有出入，經斟酌上情與證人丁○○、
          甲○○、己○○均證稱被告二人有在前開時地發生肢體衝突之證詞，足認
          並不影響被告戊○○確有傷害丙○○之基本犯罪事實存在；復參諸被告許
          良斌自承丙○○駕駛之轎車貼有隔熱紙，被告二人又與證人洪念慈位於二
          側，則證人洪念慈更無從得知丙○○被毆入車內後之情形，渠對此無法明
          確證述，益可證實渠所言不虛，否則以證人洪念慈與丙○○之夫妻關係，
          自可為更誇大之描述。被告戊○○辯稱丙○○一度說被己○○拔掉車鑰匙
          而遭圍毆，嗣改稱只有其動手，己○○等只是旁觀，前後說法不一；林純
          鑫說是在車子外被打進駕駛座後在車內繼續被打，但證人洪念慈卻說伊是
          在車子外面被打的，兩者亦不相符，且丙○○的車子貼有隔熱紙，證人洪
          念慈在車子的另一側，應該看不到其與丙○○互動的情形，而認為丙○○
          指訴、證人洪念慈證述有誤云云，並不足採。
    （三）至於證人丁○○、甲○○、己○○雖結證僅有看到被告戊○○與丙○○拉
          扯，沒有看到二人互毆云云，然證人己○○、甲○○、丁○○均為當日被
          告戊○○率同前往之友人，渠等證詞避重就輕、迴護被告戊○○亦屬常情
          ，不足為被告戊○○有利之證據；又被告戊○○辯稱當時其一方共有七個
          人，若果真要打，丙○○所受之傷會更嚴重，且沒有機會逃回車上，林純
          鑫警訊筆錄記載之時間等部分，與其是否有傷害丙○○犯行無直接關連性
          、亦不能導出其無傷害犯行之結論，不足動搖本院認定之事實，併此敘明
          。
    綜上所述，被告戊○○傷害丙○○之犯行明確，應予論處。
二、核被告戊○○所為，係犯刑法第二百七十七條第一項傷害罪。爰審酌被告之犯罪
    動機、目的為解決商務上糾紛、恃眾尋釁之手段、毆擊之部位、造成之傷勢、犯
    罪後態度不佳等一切情狀，量處如主文所示之刑，並諭知易科罰金之標準，以資
    儆懲。
貳、丙○○部分：
一、公訴意旨另以：被告丙○○於九十年八月十四日下午十時許在臺北市中山區○○○路○段五十三號前，與被告戊○○發生拉扯致戊○○受有左手一．五公分乘三
    公分之紅腫、左前臂四公分乘二公分紅腫、左手第五指二公分乘四公分紅腫及右
    小腿二公分乘二公分紅腫等傷害；因認被告丙○○涉有刑法第二百七十七條第一
    項之傷害罪罪嫌等語。
二、按「犯罪事實應依證據認定之，無證據不得推定其犯罪事實。」、「不能證明被
    告犯罪或其行為不罰者，應諭知無罪之判決。」刑事訴訟法第一百五十四條、第
    三百零一條第一項分別定有明文；又「認定犯罪事實所憑之證據，雖不以直接證
    據為限，間接證據亦包括在內；然而無論直接或間接證據，其為訴訟上之證明，
    須於通常一般之人均不致有所懷疑，而得確信其為真實之程度者，始得據為有罪
    之認定」最高法院五十三年臺上字第二七五０號亦著有判例可資參照。
三、訊據被告丙○○堅決否認有何公訴人所指犯行，辯稱：伊沒有傷害戊○○，是戊○○毆打伊，因為戊○○帶了六、七個人來，伊沒有還手的能力，只好躲到車內
    ，戊○○受的傷集中在手部，顯然是在毆打的時候自己碰撞造成的，至於戊○○
    腳上的傷，也是其自己拉、踢車門時撞到的，原本戊○○沒有告伊，是伊提出對
    戊○○的告訴後，戊○○才又告伊傷害等語。
四、經查，公訴人認被告丙○○涉有傷害犯嫌，係以告訴人（即被告）戊○○指訴被
    告丙○○在右開時地與其發生拉扯，並故意推車門撞其成傷，與證人丁○○、甲○○證述被告二人互相拉扯乙節相符，且有戊○○所提出之馬偕醫院九十年八月
    十五日診斷證明書，其上記載「左手一．五公分乘三公分之紅腫，左前臂四公分
    乘二公分紅腫，左手第五指二公分乘四公分紅腫，右小腿二公分乘二公分紅腫」
    可參（前開偵查卷第八頁參照）。惟查，戊○○產生紅腫之部位集中在左手，其
    範圍最大僅為四公分乘以二公分，右小腿亦僅有二公分乘二公分之紅腫，且均未
    達瘀腫、撕裂傷之程度；以被告丙○○與戊○○發生拉扯之地點係自用小客車駕
    駛座車門旁，且戊○○自承（偵查卷第六頁背面、第四十二頁倒數第一行以下參
    照），與證人丁○○（前開偵查卷第十八頁第七行）、甲○○（本院九十一年五
    月二日調查筆錄第十五頁第二行參照）證稱：當時車門是打開著，且有互相拉扯
    車門之動作，則上開戊○○所檢具診斷證明書上載之手、腿部位紅腫，究為被告
    丙○○故意之傷害所造成，抑或戊○○毆打拉扯被告丙○○時，碰撞車門、車體
    所造成，即有可疑；又衡諸常情，若被告丙○○欲以推車門之方式傷害戊○○，
    當會造成其較紅腫更嚴重之傷勢；復參酌戊○○一度自稱「（問：林先生是否有
    傷害你？）沒有，我們只是在拉扯而已。」、「（問：你所受之傷何來？）答：
    係我在拉車門時受傷的，因為林先生推車門撞到我。」（偵查卷第三十八頁第五
    行參照），可知戊○○之手、腿紅腫，乃其自行拉車門時，適被告丙○○亦推車
    門而碰撞造成，並非被告丙○○基於傷害之故意所造成。
四、綜上所述，戊○○檢具之診斷證明書上所載其手、腿部位紅腫，難認係被告丙○○基於傷害之故意所造成，被告丙○○辯稱戊○○受的傷是在毆打、拉扯時自己
    碰撞造成等語，可資採信。公訴人所舉之證據與所指出之證明方法尚未足使本院
    確信被告丙○○犯罪。此外，於本院得依或應依職權調查證據之範圍內，又查無
    其他積極證據足證被告丙○○有何公訴人所指犯行，揆諸前開說明，不能證明被
    告丙○○犯罪，應為被告丙○○無罪之諭知。
據上論斷，應依刑事訴訟法第四百五十二條、第二百九十九條第一項前段、第三百零
一條第一項，刑法第二百七十七條第一項、刑法第四十一條第一項前段，罰金罰鍰提
高標準條例第一條前段、第二條，判決如主文。
本案經檢察官絲漢德到庭執行職務
中      華      民      國    九十一    年      七     月     二十六    日
                              臺灣臺北地方法院刑事第四庭
                                    審判長  法  官    余學淵
                                            法  官    陳嘉琪
                                            法  官    姚念慈
右正本證明與原本無異。
如不服本判決，應於判決送達後十日內向本院提出上訴狀(應抄附繕本)。告訴人
或被害人如對於本判決不服者，應具備理由請求檢察官上訴，其上訴期間之計算
係以檢察官收受判決正本之日期為準。
                                            書記官    林義盛
中      華      民      國    九十一    年      七     月     二十六    日
附錄本案論罪科刑法條全文：
刑法第二百七十七條
一傷害人之身體或健康者，處三年以下有期徒刑、拘役或一千元以下罰金。
二犯前項之罪、因而致人於死者，處無期徒刑或七年以上有期徒刑，致重傷者，處三
　年以上十年以下有期徒刑。
